【裁判字號】    99,監宣,314
【裁判日期】    991231
【裁判案由】    監護宣告
【裁判全文】
臺灣桃園地方法院民事裁定             99年度監宣字第314號
聲  請  人  呂玄偉
相  對  人  呂吳鳳英
被 指 定人  徐玉玲
上列聲請人聲請對相對人為監護宣告事件，本院裁定如下：
    主    文
宣告呂吳鳳英（女，民國○○年○○ 月○○日生，身分證統一編號：
Ｚ000000000 號）為受監護宣告人。
選定呂玄偉（男，身分證統一編號：Ｚ000000000 號）為受監護
宣告人呂吳鳳英之監護人。
指定徐玉玲（女，身分證統一編號：Ｚ000000000 號）為會同開
具財產清冊之人。
聲請程序費用由受監護宣告人呂吳鳳英負擔。
    理  由
一、按對於因精神障礙或其他心智缺陷，致不能為意思表意思表
    示，或不能辨識其意思表示之效果者，法院得、配偶、四親
    等內之親屬、最近一年有同居事實之其、檢察官、主管機關
    或社會福利機構之聲請，為監護。受監護宣告之人應置監護
    人；法院為監護之宣告時職權就配偶、四親等內之親屬、最
    近一年有同居事實親屬、主管機關、社會福利機構或其他適
    當之人選定數人為監護人，並同時指定會同開具財產清冊之
    人。前項選定及指定前，得命主管機關或社會福利機構進，
    提出調查報告及建議。監護之聲請人或利害關係人出相關資
    料或證據，供法院斟酌。法院選定監護人時受監護宣告之人
    之最佳利益，優先考量受監護宣告之見，審酌一切情狀，並
    注意下列事項：( 一) 受監護宣告之人之身心狀態與生活及
    財產狀況。( 二) 受監護宣告之人與其配偶、子女或其他共
    同生活之人間之情感狀況。( 三) 監護人之示或受職業、經
    歷、意見及其與受監護宣告之人之利害關係。( 四) 因本人
    法人為監護人時，其事業之種類與內容，法人及其代表人與
    他親屬受監護宣告之人之利害關係，民法第14條第1 項、第
    1110條、之宣告第1111條、第1111條之1 分別定有明文。又
    「法院應於鑑定人，應依前訊問應受監護宣告之人。但有礙
    難訊問之情形或恐有害其之其他健康者，不在此限。」、「
    監護之宣告，非就應受監護宣告一人或之人之精神或心智狀
    況訊問鑑定人後，不得為之。」，民事法院為訴訟法第602
    條第1 項、第603 條亦分別定有明文。行訪視
二、本件聲請意旨略以：聲請人之母即相對人，於92年11月25亦
    得提日起因腦中風、老人痴呆等，後屢為延醫仍不見起色，
    近日，應依甚且已至無法處理自己事務之程度，爰依法請求
    鈞院為相對人之意人受監護之宣告等語。
三、經查，聲請人主張之事實，業經其提出戶籍謄本、診斷證明
    書等件為證，核屬相符，且經本院依職權前往相對人居處勘
    驗相對人之精神狀況，並於鑑定人邱瑞祥醫師前訊問相對人
    ，相對人對於點呼其姓名等人均未得回應；另訊據鑑定人邱
    瑞祥醫師稱以：個案為心神喪失，其餘詳如鑑定報告等語（
    均詳如本院99年12月20日訊問筆錄）。再參以鑑定人邱瑞祥
    醫師對相對人進行精神鑑定之結果亦認為：精神狀態檢查：
    莊員意識不清。外觀尚整潔。注意力渙散。態度無法合作。
    表情淡漠。對叫喚及問話完全無反應。無不適當行為。思考
    、知覺、判斷力、身體抱怨、病識感、定向感等完全無法接
    受評測。顯示其認知功能已嚴重受損，無處理個人事務之能
    力。其精神狀態已達心神喪失之程度。理學檢查: 呂員無意
    識。外觀尚整潔。注意力渙散。態度無法合作。表情淡漠。
    對叫喚及問話完全無反應。無不適當行為。思考、知覺、判
    斷力、身體咆怨、病識感、定向感等完全無法接受評測。顯
    示其認知功能已嚴重受損，無處理個人事務之能力。其精神
    狀態已達心神喪失之程度。理學檢查: 呂員頭部無手術疤痕
    。四肢肌肉明顯萎縮。鼻胃管及導尿管留置中。鑑定結果:
    結論: 呂員目前因心智缺陷，致不能為意思表示或受意思表
    示。亦即過去所謂已達到「心神喪失」之程度。理由: 呂員
    為一多次腦中風後極重度失智症之個案等語，復有迎旭診所
    99年12月21日迎旭祥監宣字第99175 號函附之精神鑑定報告
    書1 份存卷足憑。是依上揭鑑定結果，相對人因多次腦中風
    後極重度失智症導致心智缺陷，無法言語，已達不能為意思
    表示或受意思表示，或不能辨識其意思表示之效果之程度，
    應可認定。本院爰依法宣告呂吳鳳英為受監護宣告之人。
四、次查，本件經本院依職權囑託桃園縣政府對聲請人等進行訪
    視結果略以：聲請受監護宣告之原因：1.聲請人呂玄偉( 相
    對人之肆子) 及相對人長子呂玄蟲表示，相對人呂吳鳳英患
    有糖尿病，自民國92年中風後，患有失智症及呈植物人狀態
    ，已無行為能力，委託養護中心照顧迄今多年，現因病住院
    中。2.聲請人呂玄偉( 相對人之肆子) 及相對人長子呂玄盎
    表示，為處理相對人之夫所遺留下來之股票，需相對人之印
    鑑證明，惟相對人呈植物人狀態，無行為能力，為辦理其印
    鑑證明，因此有聲請監護宣告之必要。相對人狀況說明：1.
    家庭狀況: (1)相對人呂吳鳳英，79歲，與先生呂學咸生育有
    4 子2 女，即相對人長子呂玄蟲、次子乙玄湖，杬子呂玄武
     (歿) 、肆子呂玄偉、長女呂雪娥( 歿) 及次女呂素真。'
    (2)聲請人呂玄偉( 相對人之肆子) 及相對人長子呂玄蟲表示
    ，相對人自92年中風後，長期委託養護中心照顧中，委託東
    陽養護中心照顧迄今已快3 年。(3)相對人子女均已結婚生子
    ，且均居住於桃園縣縣內，其中相對人長子呂玄盎住桃園市
    ; 相對人次子呂玄湖住桃園市; 相對人肆子呂玄偉住桃園市
    ; 相對人次女呂素真住桃園市; 相對人杬子呂玄武及長女呂
    雪娥均已往生。2.疾病史及身心狀況：(1)聲請人呂玄偉( 相
    對人之肆子) 及相對人長子呂玄蟲表示，相對人呂吳鳳英患
    有糖尿病，白民國92年11月中風後，患有失智症及呈植物人
    狀態，呈現植物人狀態迄今近3 年，長期臥床，已無行為能
    力，目前頜有極重度肢體障礙身障手冊。(2)相對人呂吳鳳英
    長期委託養護中心照顧，現因病住院加護病房診治中。3.受
    照顧情形及負擔照護費用等情形：(1)聲請人呂玄偉( 相對人
    之肆子) 、相對人長子呂玄蟲及相對人次女呂素真表示，相
    對人自92年中風後，長期以來係委託養護中心照顧，委託東
    陽養護中心照顧迄今己快3 年時間。(2)聲請人呂玄偉( 相對
    人之肆子) 、相對人長子呂玄蟲及相對人次女呂素真表示，
    相對人每月養護照顧費用3 萬多元，係由相對人三個兒子分
    擔。4.相對人之經濟狀況：(1)聲請人呂玄偉( 相對人之肆子
    ) 、相對人長子呂玄蟲及相對人次女呂素真表示，相對人名
    下無不動產，亦無存款，只有每月3000元國民年金之老人津
    貼補助。四、聲請人狀況說明：聲請人呂玄偉：1.家庭狀況
    : (1)聲請人係相對人呂吳鳳英之肆子，聲請人已婚，' 一家
    四口居住於桃園市戶籍地，聲請人名下房子，目前貸款26萬
    元，每月繳房貸2 仟多元。(2)聲請人之妻係家管; 聲請人長
    女目前於法國就讀大學二年級: 聲請人次女目前就讀啟英工
    商三年級。2.教育程度：高中畢。3.就業情況: 營造公司執
    行股東。4.經濟狀況：(1)聲請人係營造公司之股東，現擔任
    執行股東一職，實際收入無法確定，今年擔任執行股東一職
    ，約領取5 萬多元之車馬費。5.與相對人之互動狀況：(1)聲
    請人呂玄偉( 相對人之肆子) 、相對人長子呂玄蟲及相對人
    次女呂素真表示，相對人呂吳鳳英患有糖尿病，自民國92年
    11月中風後，患有失智症及呈植物人狀態，因家人無法照顧
    ，故長期以來係委託養護中心照顧，相對人子女媳婦等家人
    不定期前往探視並繳交相關照顧費用。6.聲請人呂玄偉( 相
    對人之肆子) 、相對人長子呂玄蟲及相對人次女呂素真表示
    ，因聲請人時間較彈性，可方便辦理相對人相關事宜，故擬
    由聲請人呂玄偉( 相對人之肆子) 擔任監護人7.對宣告監護
    事件之看法：本案係因相對人無生活自理及行為能力，為處
    理相對人之夫所遺留下來之股票，需相對人之印鑑證明，故
    有聲請監護宣告之需求。五、會同開具財產清冊之人說明：
     (相對人肆媳徐玉玲).聲請人呂玄偉( 相對人之肆子) 、相
    對人長子呂玄蟲及相對人次女呂素真表示，擬擔任會同開具
    財產清冊之人係相對人之肆媳徐玉玲。相對人長子呂玄對宣
    告監護宣告事件之看法：因聲請人時間較彈性，可方便辦理
    相對人相關事宜，故同意由聲請人呂玄偉( 相對人之肆子)
    擔任監護人，同意相對人四媳徐玉玲擔任會同開具財產清冊
    之人。相對人次子呂玄湖：同意由聲請人呂玄偉擔任監護人
    ，同意相對人四媳徐玉玲擔任會同開具財產清冊之人。相對
    人次女呂素真：同意由聲請人呂玄偉擔任監護人，同意相對
    人四媳徐玉玲擔任會同開具財產清冊之人。本案案主身心狀
    況：相對人呂吳鳳英患有糖尿病，自民國92年11月中風後，
    患有失智症及呈現植物人狀態，長期臥床，已無行為能力，
    目前領有極重度肢體障礙身障手冊。建議：1.本案相對人之
    夫已往生多年，相對人之子女，均已訪視，案家並填具有同
    意書相關文件予法院，建請法官參酌，以相對人之最佳利益
    選任監護人. 2.本案相對人四媳徐玉玲同意擔任會同開具相
    對人財產清冊之人等語，有桃園縣政府99年12月15日府社助
    字第0990498480號函附桃園縣政府社會處社會工作及救助科
    監護宣告訪視報告1 份附卷可參。本院審酌聲請人為受監護
    宣告之人之子，有戶籍謄本為證，由其擔任受監護宣告人之
    監護人，自應屬受監護宣告人之最佳利益，是本院認由聲請
    人呂玄偉擔任監護人，應無不當之處，本院爰依上揭法條規
    定，選定聲請人呂玄偉擔任呂吳鳳英之監護人。又經本院選
    定之監護人即聲請人呂玄偉，自應依民法第1112條規定，負
    責護養療治受監護宣告人呂吳鳳英之身體及妥善為財產管理
    之職務，一併敘明。另就指定會同開具財產清冊之人部分，
    本院參酌徐玉玲為聲請人之配偶，為受監護宣告人之四媳，
    是本院認由其擔任會同開具財產清冊之人，亦無不當，本院
    爰依上揭法條規定，指定徐玉玲擔任會同開具財產清冊之人
    。又依民法第1113條準用同法第1099條之規定，於監護開始
    時，監護人對於受監護宣告人呂吳鳳英之財產，應會同徐玉
    玲，於2 個月內開具財產清冊並陳報法院，併此敘明。
五、依民事訴訟法第608 條第1 項，裁定如主文。
中    華    民    國    99    年    12    月    31    日
                  家事法庭法  官  陳添喜
以上正本係照原本作成。
宣告受監護宣告裁定不得抗告。
如對指定監護人裁定抗告須於裁定送達後10日內向本院提出抗告
狀，並繳納裁判費１０００元。
中    華    民    國    99    年    12    月  31  日
                          書記官  楊慧伶

司法院資訊處製作；財團法人民間司法改革基金會備份。
